【裁判字號】    97,訴,248
【裁判日期】    970204
【裁判案由】    妨害自由等
【裁判全文】
臺灣彰化地方法院刑事判決               97年度訴字第248號
公  訴  人  臺灣彰化地方法院檢察署檢察官
被      告  甲○○
上列被告因妨害自由案件，經檢察官提起公訴（96年度偵緝字第
671號），本院依簡式審判程序判決如下：
    主  文
甲○○共同犯重利罪，處有期徒刑貳月，如易科罰金，以新臺幣
壹仟元折算壹日，減為有期徒刑壹月，如易科罰金，以新臺幣壹
仟元折算壹日。又共同犯重利罪，處有期徒刑貳月，如易科罰金
，以新臺幣壹仟元折算壹日，減為有期徒刑壹月，如易科罰金，
以新臺幣壹仟元折算壹日。又共同犯私行拘禁罪，處有期徒刑拾
月，減為有期徒刑伍月，如易科罰金，以新臺幣壹仟元折算壹日
。應執行有期徒刑陸月，如易科罰金，以新臺幣壹仟元折算壹日
。
    事  實
一、甲○○與姓名、年籍均不詳綽號「小黑」之成年男子共同基
    於乘人急迫而貸放款項，以取得與原本顯不相當重利之犯意
    聯絡，於民國95年7月間某日16時許，趁乙○○家中急需現
    金之際，由「小黑」提供資金，甲○○則出面在彰化縣大城
    鄉圖書館外，借予乙○○新臺幣（下同）30萬元，並先預扣
    第1期利息18萬元，乙○○實拿12萬元，雙方約定以每月為1
    期，每期須支付18萬元利息，至乙○○能1次償還本金30萬
    元為止，甲○○及「小黑」即藉此方式取得與原本顯不相當
    之重利。又乙○○因仍急需用錢，甲○○與「小黑」另共同
    基於乘人急迫而貸放款項，以取得與原本顯不相當重利之犯
    意聯絡，再於同年8月間某日，由「小黑」提供資金，甲○
    ○則出面在同上址處，借予乙○○10萬元，並預扣第1期利
    息4萬5千元，乙○○實拿5萬5千元，雙方約定以每月為1期
    ，每期支付利息4萬5千元，至乙○○能1次償還本金10萬元
    為止，甲○○及「小黑」即藉此方式取得與原本顯不相當之
    重利。嗣乙○○無力支付上開借款利息，經濟困窘下乃避走
    臺北找尋工作，致甲○○催討債務無著，「小黑」乃要求甲
    ○○代為清償乙○○之債務，甲○○在不甘損失下，竟與鄧
    玉品（由檢察官另案偵辦中）及另2名姓名、年籍均不詳之
    成年男子共同基於妨害自由之犯意聯絡，於95年11月29日14
    時許，由甲○○駕車搭載另2名姓名、年籍均不詳之成年男
    子，在臺北縣新莊市○○路75號附近發現乙○○後，即由甲
    ○○與其中1名姓名、年籍均不詳之成年男子下車，共同徒
    手壓制乙○○上車，並將乙○○押解至由鄧玉品所提供位於
    彰化縣花壇鄉之某不詳住宅，而私行拘禁乙○○於該址客廳
    內，並由甲○○等人輪流監視而剝奪乙○○之行動自由。之
    後因乙○○之母陳真美向甲○○表示願意代為清償上開債務
    ，甲○○始與鄧玉品於翌（30）日12時許，在彰化縣竹塘鄉
    竹塘國中釋放乙○○。
二、案經乙○○訴由彰化縣警察局芳苑分局報告臺灣彰化地方法
    院檢察署檢察官偵查起訴。
    理  由
一、本件被告甲○○所涉係死刑、無期徒刑、最輕本刑為3年以
    上有期徒刑或高等法院管轄第一審案件以外之罪，並於本院
    行準備程序時就被訴事實為有罪之陳述，本院合議庭依刑事
    訴訟法第273條之1規定，裁定由受命法官獨任行簡式審判程
    序，合先敘明。
二、訊據被告甲○○對於上揭犯罪事實坦承不諱，核與證人乙○
    ○、陳真美於警詢及偵查中證述之情節相符，並有監視錄影
    翻拍照片3張及通聯訂閱查詢單1份在卷可稽，足徵被告之自
    白與事實相符。綜上，本案事證明確，被告犯行洵堪認定，
    應予依法論科。
三、核被告甲○○所為，係犯2件刑法第344條之重利罪及1件刑
    法第302條第1項之私行拘禁罪。被告與姓名、年籍均不詳綽
    號「小黑」之成年男子就上開2件重利犯行，有犯意之聯絡
    與行為之分擔；與鄧玉品及另2名姓名、年籍均不詳之成年
    男子就上開私行拘禁犯行，亦有犯意之聯絡與行為之分擔，
    俱為共同正犯。被告所犯上開3罪，犯意各別、行為互殊，
    應予分論併罰。爰審酌被告正值青年，不思正當方式謀生，
    竟乘他人需款孔急而貸予款項以獲取重利，對於社會經濟及
    被害人危害甚鉅，且嗣後因被害人無力清償，竟率爾私行拘
    禁被害人，手段更屬惡劣，惟念及其犯後坦承犯行，尚知所
    悔悟，及其素行、犯罪動機、目的、所獲不法利益等一切情
    狀，就其所犯上開3罪，分別量處如主文所示之刑。又被告
    所犯上開3罪時間均係於96年4月24日之前，且均符合中華民
    國96年罪犯減刑條例第2條第1項第3款之規定，自應將其宣
    告刑均減輕2分之1，並定其應執行之刑及諭知易科罰金之折
    算標準。
據上論斷，應依刑事訴訟法第273條之1第1項、第299條第1項前
段，刑法第28條、第302條第1項、第344條、第41條第1項前段、
第51條第5款，刑法施行法第1條之1，中華民國96年罪犯減刑條
例第2條第1項第3款、第7條、第9條、第10條第1項，判決如主文
。
本案經檢察官謝雨青到庭執行職務。
中    華    民    國    97    年    2     月    4     日
                  刑事第七庭         法   官  紀佳良
以上正本證明與原本無異。
如不服本判決，應於判決送達後10日內，向本院提出上訴書狀，
上訴書狀應「敘述具體上訴理由」，並按他造當事人之人數附繕
本。「切勿逕送上級法院」。
告訴人或被害人對於判決如有不服具備理由請求檢察官上訴者，
其上訴期間之計算係以檢察官收受判決正本之日期為準。
中    華    民    國    97    年    2     月    5     日
                                      書記官  詹國立
附錄本案論罪科刑法條全文：
刑法第344條：
乘他人急迫、輕率或無經驗貸以金錢或其他物品，而取得與原本
顯不相當之重利者，處1 年以下有期徒刑、拘役或科或併科1千
元以下罰金。
刑法第302條第1項：
私行拘禁或以其他非法方法，剝奪人之行動自由者，處5年以下
有期徒刑、拘役或3百元以下罰金。


司法院資訊處製作；財團法人民間司法改革基金會備份。
